【裁判字號】    99,交訴,11
【裁判日期】    990511
【裁判案由】    業務過失致死
【裁判全文】
臺灣花蓮地方法院刑事判決              99年度交訴字第11號
公  訴  人  臺灣花蓮地方法院檢察署檢察官
被      告  甲○○
上列被告因業務過失致死案件，經檢察官提起公訴（99年度偵字
第336 號），被告於準備程序進行中為有罪之陳述，經本院合議
庭裁定改行簡式審判程序，並判決如下：
    主  文
甲○○犯業務過失致人於死罪，處有期徒刑陸月，如易科罰金，
以新臺幣壹仟元折算壹日。
    事  實
一、甲○○以從事室內裝潢為業，並為「光昇室內裝潢工程行」
    之負責人，平日駕駛自小貨車載運工具材料工作，駕駛自小
    貨車為其附隨業務，係從事駕駛業務之人。於民國98年11月
    15日下午某時在花蓮縣壽豐鄉之兆豐農場從事裝修工程後，
    竟未領有任何駕駛執照，即駕駛車牌號碼CR-8892 號自小貨
    車（下稱系爭自小貨車）沿花蓮縣吉安鄉○○路欲返家，嗣
    於同日17時許，行至民治路與自強路口之未設交通號誌之交
    岔路口處，本應注意行至無號誌且無交通指揮人員指揮之交
    岔路口，支線道車應暫停讓幹線道車先行，而依當時情形，
    又無不能注意之情事，竟疏未注意及此，貿然通過該交岔路
    口，適有吳春亭騎車牌號碼LX7-379 號機車沿幹線道之自強
    路由南往北方向至該路口，致甲○○所駕駛系爭自小貨車之
    左前車頭撞及吳春亭所騎機車之左側車身，造成吳春亭人、
    車倒地後，受有頭部、胸部、左側腰挫傷併骨折，造成顱內
    出血併中樞衰竭，經送醫後死亡。而甲○○於肇事後留在現
    場，並於警方據報趕往現場處理時，對前來處理車禍事故之
    花蓮縣警察局吉安分局警員坦承為本件車禍事故之肇事人，
    自首而接受裁判。
二、案經花蓮縣警察局吉安分局報請臺灣花蓮地方法院檢察署檢
    察官相驗後自動檢舉偵查起訴。
    理  由
一、上開犯罪事實，業經被告甲○○於警詢、偵訊及本院調查、
    審理中坦承不諱，復有道路交通事故調查報告表（一）、道
    路交通事故調查報告表（二）、道路交通事故現場圖各1 紙
    及現場照片30張等附卷可資佐證。又被害人吳春亭因本件車
    禍受有頭部、胸部、左側腰挫傷併骨折，造成顱內出血併中
    樞衰竭，經送醫後死亡等情，亦業據檢察官督同檢驗員相驗
    屬實，並製有相驗筆錄、相驗屍體證明書、檢驗報告書各 1
    份及相驗屍體照片14張及財團法人佛教慈濟綜合醫院診斷證
    明書1 紙在卷可憑。又按汽車行至無號誌且無交通指揮人員
    指揮之交岔路口，支線道車應暫停讓幹線道車先行，道路交
    通安全規則第102條第1項第2 款定有明文，被告駕車上路自
    應注意上述道路交通安全之規定，而依當時之情形，又無不
    能注意之情事，行駛於支線道之民治路至上開交岔路口，未
    暫停讓幹線道之被害人吳春亭所騎機車先行，致撞及被害人
    傷重死亡，是被告對於本件車禍之發生顯有過失自明，且被
    告之過失行為與被害人死亡結果間，具有相當因果關係，自
    應負過失致死之刑責。是被告之自白與事實相符，本件事證
    明確，被告上開犯行堪以認定，應予依法論科。
二、按刑法上所謂業務，係指個人基於其社會地位繼續反覆所執
    行之事務，其主要部分之業務固不待論，即為完成主要業務
    所附隨之準備工作與輔助事務，亦應包括在內（最高法院71
    年臺上字第1550號判例可資參照）。又按汽車駕駛人之駕駛
    工作，乃隨時可致他人身體生命於危險之行為，並係具有將
    該行為繼續，反覆行使之地位之人，因此應有經常注意俾免
    他人於危險之特別注意義務，因之，在此地位之駕車，不問
    其目的為何，均應認其係業務之範圍（最高法院71年臺上字
    第7098號、75年臺上字第1685號判例參照）。本件被告既係
    從事室內裝潢工作，平常開系爭自小貨車裝載施工器具至工
    地工作，可見其係以駕駛系爭自小貨車為其附隨業務，乃從
    事駕駛業務之人。又依上開判例說明，在此地位之駕車，不
    問其目的為何，均應認係其業務之範圍，被告既係從事駕駛
    為其附隨業務之人，於駕駛系爭自小客貨車時，因過失而發
    生車禍，致被害人因此死亡，核其所為，係犯刑法第276 條
    第2 項之業務過失致人於死罪。又被告並未領有自小貨車駕
    照乙節，業據被告於警、偵訊及本院審理時坦承不諱，其無
    駕駛執照竟駕駛系爭自小貨車發生車禍，因而致人死亡，應
    依道路交通管理處罰條例第86條第1 項之規定，加重其刑。
    被告於肇事後，在警員未發覺其犯罪前，主動向到場處理之
    警員自首而接受裁判等情，有花蓮縣警察局道路交通事故肇
    事人自首情形紀錄表1張附卷可參，爰依刑法第62 條前段之
    規定，減輕其刑，並依法先加後減之。爰審酌被告前無任何
    科刑紀錄，有臺灣高等法院被告前案紀錄表附卷可參，素行
    良好，然竟無照駕駛自小貨車，復行駛支線道卻未暫停讓幹
    線道車輛先行，致發生本件車禍，其犯罪動機、手段、過失
    程度，尚未與被害人家屬和解，暨其犯罪後坦承犯行等一切
    情狀，量處如主文所示之刑，並諭知易科罰金之折算標準，
    以示儆懲。
據上論斷，應依刑事訴訟法第273條之1第1項、第299條第1 項前
段，道路交通管理處罰條例第86條第1項，刑法第276條第2 項、
第41條第1項前段、第62條前段，刑法施行法第1 條之1，判決如
主文。
本案經檢察官吳宇青到庭執行職務。
中    華    民    國    99    年    5     月    11    日
                  刑事第三庭    法  官  許乃文
以上正本證明與原本無異。
如不服本判決應於收受送達後10日內向本院提出上訴書狀，並應
敘述具體理由。其未敘述上訴理由者，應於上訴期間屆滿後20日
內向本院補提理由書(均須按他造當事人之人數附繕本)「切勿逕
送上級法院」。告訴人或被害人如對於本判決不服者，應具備理
由請求檢察官上訴，其上訴期間之計算係以檢察官收受判決正本
之日期為準。
中    華    民    國    99    年    5     月    11    日
                                書記官
附錄本判決論罪之法律條文：
中華民國刑法第276條第2項：
從事業務之人，因業務上之過失犯前項之罪者，處 5年以下有期
徒刑或拘役，得併科3千元以下罰金。

司法院資訊處製作；財團法人民間司法改革基金會備份。
